臺灣高等法院民事裁定　　　　　　　　　 99年度聲字第421號
聲　請　人　劉瑞香
上列聲請人因與相對人陳建融間通常保護令事件，對於中華民國
99年7月16日臺灣臺北地方法院裁定（99年度家護抗字第35號）
，提起再抗告，聲請選任律師為其非訟代理人，本院裁定如下：
    主  文
聲請駁回。
聲請費用由聲請人負擔。
    理  由
按非訟事件法第46條規定，再抗告除本法另有規定外，準用民事
訴訟法關於抗告程序之規定。而依民事訴訟法第495條之1第2項
規定，關於第486條第4項之再為抗告，準用第3編第2章之規定。
是同法第466條之1規定：「對於第二審判決上訴，上訴人應委任
律師為訴訟代理人。但上訴人或其法定代理人具有律師資格者，
不在此限。上訴人之配偶、三親等內之血親、二親等內之姻親，
或上訴人為法人、中央或地方機關時，其所屬專任人員具有律師
資格並經法院認為適當者，亦得為第三審訴訟代理人。第1項但
書及第2項情形，應於提起上訴或委任時釋明之。上訴人未依第1
項、第2項規定委任訴訟代理人，或雖依第2項委任，法院認為不
適當者，第二審法院應定期先命補正。逾期未補正亦未依第466
條之2為聲請者，第二審法院應以上訴不合法裁定駁回之」，及
第466條之2第1項規定：「上訴人無資力委任訴訟代理人者，得
依訴訟救助之規定，聲請第三審法院為之選任律師為其訴訟代理
人」，應於非訟事件之再為抗告程序準用之。又關於訴訟救助之
聲請事由，依民事訴訟法第109條第2項、第284條規定，應提出
能即時調查可使法院信其主張為真實之證據，以釋明其合於訴訟
救助之規定。所謂無資力係指窘於生活，且缺乏經濟上之信用者
而言。申言之，若非取給於自己或家族所必需之生活費不能支出
訴訟費用，且無籌措款項以支出訴訟費用之信用技能，方能謂之
為無資力支出訴訟費用。至於低收入戶標準乃行政主管機關為提
供社會救助所設立之核定標準，與有無資力支出訴訟費用之認定
非必相關。本件聲請人因原法院駁回其通常保護令事件之抗告，
而提起再抗告，並向本院聲請選任律師為其第三審非訟代理人，
略謂：其已年老體衰並乏人撫養而涉訟，又罹有憂鬱症、糖尿病
等，需要固定支出醫療費用，毫無資力聘請律師云云，固提出身
心障礙手冊、臺北市信義區五常里證明書、臺北市信義區公所核
定為中低收入戶函、臺北榮民總醫院診斷證明書及門診醫療費用
收據等件（以上均影本）為證，然查身心障礙手冊及臺北市信義
區公所核定為中低收入戶函，僅能證明其具有「中低收入身心障
礙」之身分，不足以釋明其無資力支出訴訟費用；而臺北市信義
區五常里證明書泛稱聲請人「年老體衰，無工作謀生能力，沒有
收入，生活極為貧困」，仍不足以釋明聲請人已窘於生活，且缺
乏經濟信用；又臺北榮民總醫院之診斷證明書、門診醫療費用收
據，亦僅得證明聲請人確實患有疾病以及曾經花費醫療費用，與
無資力支出訴訟費用，尚屬有間。又相對人於民國（下同）99年
12月28日陳報：兩造間另案給付扶養費用事件業於99年11月8日
在臺灣臺北地方法院達成和解，相對人每月須支付聲請人新臺幣
（下同）6,000元，且11、12月份已為給付，有調解筆錄、匯款
執據及明細表在卷可稽（見本院卷第17至19頁），另依上開臺北
市信義區公所函所示，聲請人每月尚可領取生活津貼6,000元，
是縱本院雖依職權調閱聲請人94至98年度之所得及財產資料而無
任何記載，惟聲請人既自99年11月份起，每月至少可領取1萬2,0
00元，已難認聲請人係缺乏經濟上之信用而無資力，其聲請選任
律師為其非訟代理人即屬無從准許。
據上論結，本件聲請為無理由，爰裁定如主文。
中    華    民    國   100    年    1     月    3     日
                  民事第十五庭
                      審判長法  官  林恩山
                            法  官  黃國忠
                            法  官  郭松濤
正本係照原本作成。
不得抗告。
中    華    民    國   100    年    1     月    4     日
                            書記官  方素珍